臺灣臺北地方法院刑事裁定　　　　　　 96年度聲簡再字第3號
聲　請　人　甲○○
即　被　告
上列聲請人因偽造文書案件，對於中華民國95年3 月15日本院95
年度簡字第340 號確定判決，聲請再審，本院裁定如下：
    主  文
再審之聲請駁回。
    理  由
一、本件聲請人即被告甲○○聲請再審意旨略以：(一)伊與告訴人
    洪小雲非無婚姻關係；(二)伊至民國96年8 月始收到聲請簡易
    判決處刑書及原審判決書；(三)印章係洪小雲所提供，早於93
    年3 月14日辦理國華人壽保險時即已使用過，並非伊於94年
    5 月31日偽刻；(四)證人洪佳文係告訴人之父，且洪佳文曾於
    94年5 月26日故意將伊與告訴人所生之子林言修關起來，不
    讓伊探視、接送上學，嗣伊鬧至警局，使洪佳文丟臉，懷恨
    在心，挾怨報復，故作偽證，其證言不可採信；(五)倘告訴人
    不同意遷徙戶籍，為何事後欲索取幼兒津貼；(六)告訴人於95
    年1 月20日至戶政事務所申請林言修戶籍遷徙登記，亦無戶
    口名簿，倘告訴人不同意伊前於94年遷徙戶籍，如何得知上
    情，告訴人提出告訴之時間點不合邏輯；(七)林言修自出生時
    起即登記在伊戶籍，係告訴人於93年11月26日偽造伊簽名將
    林言修戶籍遷移；(八)告訴人於購屋時，利用單親身分貸款，
    係因利率較低，伊所言屬實；(九)告訴人患有躁鬱症、精神官
    能症、中度憂鬱症，故一再提起偽造文書、略誘、妨害自由
    等告訴，伊均獲不起訴處分或無罪判決。聲請人並提出新證
    據：(1)臺灣臺北地方法院檢察署96年8 月22日函檢送起訴書
    及簡易判決、護照入出境簽證內頁；(2)國華人壽保險轉帳授
    權書；(3)告訴人向被告索取金額手寫明細、手機簡訊照片；
    (4)戶籍謄本、出生登記申請書、出生證明書、95年5 月18日
    、94年5 月31日、93年11月26日、91年11月29日住址變更戶
    籍登記申請書、94年5 月31日、93年11月26日同意書；(5)臺
    北市信義區戶政事務所95年1 月23日函；(6)臺灣臺北地方法
    院檢察署96年度偵字第1135號不起訴處分書、本院96年度訴
    字第734 號刑事判決為據。
二、按法院認為無再審理由者，應以裁定駁回之，刑事訴訟法第
    434 條第1 項定有明文。又刑事訴訟法第420 條第1 項第6
    款規定：「有罪之判決確定後，有左列情形之一者，為受判
    決人之利益，得聲請再審：……六、因發現確實之新證據，
    足認受有罪判決之人應受無罪、免訴、免刑或輕於原判決所
    認罪名之判決者」。而所謂發見新證據，係指該證據當時已
    經存在，為法院及當事人所不知，事後始經發見者而言，最
    高法院著有47年臺抗字第110 號裁定可參。申言之，刑事訴
    訟法第420 條第1 項第6 款所謂確實之新證據，固非以絕對
    不須經過調查程序為條件，但必須可認為確實足以動搖原確
    定判決而為受判決人有利之判決者為限，倘受判決人因對有
    利之主張為原審所不採，事後提出證明，以圖證實在原審前
    所為有利之主張為真實，據以聲請再審，該項證據既非判決
    後所發見，顯難憑以聲請再審，最高法院迭著有50年臺抗字
    第104 號、49年臺抗字第72號判例可參。
三、本院經查：
  (一)關於原判決是否已確定：
  (1)本件聲請人即被告固主張伊於96年8 月底才收受聲請簡易判
    決處刑書及刑事簡易判決書云云，並提出臺灣臺北地方法院
    檢察署函為證。惟查，該函乃因應聲請人96年6 月29日聲請
    狀之聲請，而補發聲請簡易判決處刑書及原審判決書予聲請
    人，此觀諸該函說明至明。
  (2)經本院調取原審95年度簡字第340 號案卷所附送達證書可知
    ，原審於95年3 月15日判決終結，於95年3 月24日向聲請人
    位於臺北市○○區○○路5 段150 巷479 號之住所送達時，
    寄存在臺北市○○街262 號臺北市政府警察局信義分局吳興
    街派出所。按送達於住、居所、事務所或營業所，不獲會晤
    應受送達人或有辨別事理能力之同居人或受僱人者，得將文
    書寄存送達地之自治或警察機關，並作送達通知書兩份，一
    份黏貼於應受送達人住居所、事務所、營業所或其就業處所
    門首，另一份置於該送達處所信箱或其他適當位置，以為送
    達；寄存送達，自寄存之日起，經10日發生效力，刑事訴訟
    法第455 條之l 第3 項、第349 條、第367 條前段，暨同法
    第62條準用民事訴訟法第138 條定有明文。故此等法條規定
    ，原判決於95年3 月24日寄存送達被告住所，算至95年4 月
    2 日即已生送達效力，再自95年4 月3 日起算10日為該判決
    之上訴期間，聲請人至遲應於95年4 月12日提出上訴，始為
    合法。聲請人既逾此期間均未提出上訴，檢察官亦未上訴，
    原判決即於95年4 月13日確定在案，堪以認定。
  (3)至聲請人提出之護照入出境簽證內頁，縱可證明聲請人於95
    年3 月29日出境、95年4 月7 日入境之事實。惟按寄存送達
    ，雖自寄存之日起，經10日始生效力，然考其意旨，乃因應
    受送達人未必能即時領取訴訟文書而知悉其內容，故特設此
    規定以保障其權益。是以寄存送達之程式，本即不以受送達
    人確實閱覽送達文書內容為必要，僅需符合上開法定程式，
    即屬合法，是屬法律賦予效力之送達方式；否則，法律規定
    應以合法送達為前提要件之各種失權效果，例如：判決於上
    訴期間屆滿時確定，而上訴期間自判決送達當事人之日起算
    等規定，將難於實行。因此，由法律規定賦予送達之效力，
    俾利法律關係及法律效果之確實、安定，此為寄存送達之立
    法意旨所在。況原判決既於95年3 月24日向聲請人住所送達
    ，並寄存在派出所，聲請人於95年3 月29日出國之前即可取
    得送達文書；又原判決之上訴期間算至95年4 月12日始屆滿
    ，聲請人於95年4 月7 日回國之後，亦有相當時間可資提出
    上訴。綜此，聲請人顯然怠於收受法院文書、怠於提出上訴
    ，自不得因自己出國計畫，據以主張未收受送達。聲請人之
    主張顯無可取。
  (二)關於聲請人聲請再審所提出之「新證據」：
  (1)觀諸聲請狀所附國華人壽保險轉帳授權書、告訴人向被告索
    取金額手寫明細、94年間手機簡訊2 則之照片、戶籍謄本、
    出生登記申請書、出生證明書、94年5 月31日、93年11月26
    日、91年11月29日住址變更戶籍登記申請書、94年5 月31日
    、93年11月26日同意書、臺北市信義區戶政事務所95年1 月
    23日函，雖係於原判決之前即已存在之證據，但據上開聲請
    人聲請書狀所述，聲請人顯早已明知此等證據之存在。查聲
    請人早於94年8 月4 日即經檢察官傳喚訊問，此經本院調取
    原審案卷全卷核閱明確，聲請人自此即知檢察官發動偵查偽
    造文書之犯罪嫌疑事實，竟怠於提出上開證據供法院參酌，
    係聲請人自己過失，揆諸首揭刑事訴訟法規定及最高法院判
    例見解，自不得以上開證據為由，聲請再審。
  (2)另聲請人所提95年5 月18日住址變更戶籍登記申請書，係於
    95年3 月15日原判決後、95年4 月2 日判決送達聲請人後，
    所生之證據，顯與原判決之採認無關，既非於原判決前已存
    在、事後始發現之證據，顯與首開刑事訴訟法規定及最高法
    院判例意旨不符，亦不合於再審要件。
  (3)至聲請人所提臺灣臺北地方法院檢察署檢察官96年3 月26日
    96年度偵字第1135號不起訴處分、本院96年8 月24日96年度
    訴字第734 號刑事判決，該二案事實均與原判決所涉偽造文
    書犯嫌，毫無關聯。聲請人提出該不起訴處分書及無罪判決
    書據以聲請再審，亦不符合法定之再審事由。
四、綜合上述，聲請人即被告聲請再審之理由及提出之證據，均
    係聲請人事後提出證明而試圖證明伊在原審辯解為真，揆諸
    首揭最高法院判例意旨，自與刑事訴訟法第420 條第1 項第
    6 款規定之再審要件不符，應依刑事訴訟法第43 4條第1 項
    規定，裁定駁回本件再審之聲請。
五、據上論斷，應依刑事訴訟法第434 條第1 項，裁定如主文。
中　　華　　民　　國　　96　　年　　10　　月　　4 　　日
　　　　　　　　　刑事第六庭  法　官　林晏如
上正本與原本無異。
如不服本裁定，應於送達後5 日內向本院提出抗告狀。
                              書記官  楊盈茹
中　　華　　民　　國　　96　　年　　10　　月　　5 　　日
